臺灣高等法院刑事判決
111年度上易字第670號
上  訴  人  臺灣新竹地方檢察署檢察官
被      告  張佑得



輔  佐  人  洪麗娟



選任辯護人  許民憲律師(法扶律師)          
上列上訴人因被告竊盜案件，不服臺灣新竹地方法院109年度易
字第893號，中華民國111年3月25日第一審判決（起訴案號：臺
灣新竹地方檢察署109年度偵字第6229號），提起上訴，本院判
決如下：
    主  文
上訴駁回。
    理  由
一、公訴意旨略以：被告乙○○意圖為自己不法之所有，於民國10
    9年4月26日夜間8時23分許，在新竹市○區○○街000號夾娃娃
    機店內，趁無人注意之際，徒手竊得告訴人甲○○所有、放置
    在夾娃娃機台上之金證盒裝孫悟空公仔1盒，價值新臺幣700
    元。嗣經告訴人發現並報警處理，為警循線查獲。因認被告
    涉犯刑法第320條第1項之竊盜罪嫌等語。
二、按犯罪事實應依證據認定之，無證據不得認定犯罪事實；不
    能證明被告犯罪或其行為不罰者，應諭知無罪之判決，刑事
    訴訟法第154條第2項、第301條第1項分別定有明文。次按認
    定不利於被告之事實，須依積極證據，苟積極證據不足為不
    利於被告事實之認定時，即應為有利被告之認定，更不必有
    何有利之證據（最高法院30年上字第816號判例意旨參照）
    。又事實之認定，應憑證據，如未能發現相當證據，或證據
    不足以證明，自不能以推測或擬制之方法，為裁判基礎；認
    定犯罪事實，所憑之證據，雖不以直接證據為限，間接證據
    亦包括在內，然無論直接或間接證據，其為訴訟上之證明，
    須於通常一般之人均不致於有所懷疑，而得確信其為真實之
    程度者，始得據之為有罪之認定，倘其證明尚未達到此一程
    度，而有合理性懷疑之存在時，即無從為有罪之認定（最高
    法院40年台上字第86號判例意旨、76年台上字第4986號判例
    意旨參照）。另刑事訴訟法第161條第1項規定，檢察官就被
    告犯罪事實，應負舉證責任，並指出證明之方法。因此，檢
    察官對於起訴之犯罪事實，應負提出證據及說服之實質舉證
    責任。倘其所提出之證據，不足為被告有罪之積極證明，或
    其指出證明之方法，無從說服法院以形成被告有罪之心證，
    基於無罪推定之原則，自應為被告無罪之諭知。
三、檢察官認被告乙○○（下稱被告）涉犯竊盜罪嫌，無非係以：
    ㈠證人即告訴人甲○○於警詢時之證述；㈡證人即警員李政寬製
    作之109年5月13日、111年4月2日偵查報告；㈢證人即警員李
    政寬於本院審理時之證述㈣監視器錄影光碟；㈤監視器錄影畫
    面翻拍照片及被告穿著夾腳拖比對照片等件為其主要論據。
    訊據被告堅詞否認有何竊盜犯行，並辯稱：109年4月26日夜
    間8時23分許我沒有去新竹市○區○○街000號夾娃娃機店，監
    視器拍到的人不是我等語。
四、經查：
  ㈠證人即告訴人甲○○所有、放置在新竹市○區○○街000號夾娃娃
    機店內夾娃娃機台上之金證盒裝孫悟空公仔1盒，於109年4
    月26日夜間8時23分許遭人竊取等情，業據證人甲○○於警詢
    時證述明確（見新竹地方檢察署109年度偵字第6229號偵查
    卷【下稱偵查卷】第7頁至第7頁反面），並有證人即警員李
    政寬製作之109年5月13日、111年4月2日偵查報告（見偵查
    卷第4頁、本院卷第19頁至第20頁）、監視器錄影畫面翻拍
    照片（見偵卷第12頁至第13頁）在卷可稽，可堪認定。
　㈡而證人李政寬於本院審理時固證稱：一開始是機台的台主報
    案說他在機台上的東西被偷，他有提供店內的監視器，之後
    我們有調閱路口監視器發現被告徒手竊取完就離開，又往前
    調監視器發現竊嫌在西大路130 、135 號那邊附近不見，我
    覺得竊嫌在那邊有活動，我又去問135 號四海遊龍的店家有
    沒有看到被告來用餐，四海遊龍的店家說被告很常來用餐，
    我當初勘驗失竊現場監視器，是將夾娃娃機店內監視器畫面
    提供四海遊龍的店家來看，店家從監視器的畫面，依他的臉
    、身型及穿著認定就是常來店內用餐的顧客，是提示偵查卷
    第13頁至第17頁的照片讓店家指認，我到到四海遊龍店家去
    找到被告時，他的拖鞋類似美國國旗國徽的拖鞋，他的臉型
    、抬頭紋，頭髮是平頭都像我調監視器畫面的男士。被告不
    是轄內治安顧慮人口，只憑監視器不行鎖定被告，我才拿失
    竊現場之監視器畫面及調閱路口監視畫面後，拿上開畫面一
    一詢問失竊現場附近之店家是否認識畫面裡的人，才找到被
    告，從被告的臉部特徵及被告穿的拖鞋款式及身型，身型是
    指從被告走路的方式及體型去判斷，監視器上看到的那個人
    就是在場的被告等語（見本院卷第130頁至第139頁）然查：
　⒈經原審當庭勘驗卷附監視器錄影光碟，勘驗結果，固然有拍
    到為上開竊取行為之行為人（下稱甲男），然甲男均背對鏡
    頭或僅拍到其側身移動，無法看見甲男正面臉部模樣，被告
    亦始終否認其為甲男，是單以該監視器錄影畫面，實尚無從
    證明被告即為甲男（見原審卷第73頁至第75頁），並有該監
    視器畫面截圖在卷可佐（見偵查卷第12頁、第13頁上方、第
    16頁下方之翻拍照片）。
　⒉至偵查卷第13頁下方之監視器錄影畫面翻拍照片並無顯示錄
    影時間，且僅有照片檔，並不在前開經勘驗之監視器錄影光
    碟之影像中，經被告堅決否認其為上開翻拍照片畫面中之人
    ，觀諸該張照片並無法確認影像中人之臉部特徵與被告是否
    相符，卷內復無原始監視器錄影畫面可供勘驗，實難僅憑該
    張翻拍照片即認被告為甲男。
　⒊而偵查卷第17頁之監視器錄影畫面翻拍照片固有顯示錄影時
    間「2020/04/26 18:42:42」，並顯示拍攝地點為「西大路1
    45號前照往食品路」，惟與本件案發時、地均不相符，亦難
    認畫面中之人即為甲男，實難認與本案有何關連：又偵查卷
    第14頁之監視器錄影畫面翻拍照片既無顯示錄影時間，畫面
    中亦無法判斷拍攝地點為何，畫面中之人所穿衣褲顏色亦與
    上開甲男有異，雖證人李政寬於本院審理時證稱：這是竊嫌
    離開夾娃娃機店之後所調得照片，雖然其衣物內裡沒有黑色
    內衣，褲子也不是黑色長褲，與娃娃機店內監視器甲男衣著
    不同，但他有在公園待一段時間，衣服可能有換掉，監視器
    晚上無法像民用的有紅外線照的那麼清楚，有可能無法呈現
    他穿的顏色等語（見本院卷第133頁至第134頁)，然查，證
    人李政寬亦證稱：從調閱的路口現場監視畫面沒有發現竊嫌
    手上有拿衣物，所有監視器畫面也沒有拍到竊嫌離開夾娃娃
    機店後，有更換衣物、丟棄衣物或是放置手上所持物的畫面
    等語明確（見本院卷第135頁至第136頁），實難遽認偵查卷
    第14頁之監視器錄影畫面翻拍照片中之人即為甲男，況上開
    翻拍照片，卷內均無原始監視器錄影畫面可供勘驗，其出處
    亦均不明，本院實難認定上開翻拍照片與本案具有關聯性，
    而得作為對被告不利之依據，更無從據以認定照片中之人確
    為被告。
　㈢綜上，本件依檢察官所舉證據及指出證明之方法，尚未達於
    通常一般人均不致有所懷疑，而得確信為真實之程度，尚有
    合理之懷疑存在。此外，復查無其他積極證據足資認定被告
    確有公訴意旨所指竊盜犯行，依「罪證有疑、利於被告」之
    證據法則，即不得遽為不利於被告之認定。揆諸首揭說明，
    因不能證明被告犯罪，自應諭知其無罪之判決。
五、維持原判決之理由：
　㈠原審同此認定，以不能證明被告犯竊盜罪，諭知無罪之判決
    ，經核並無違誤。
  ㈡檢察官上訴意旨略以：竊嫌逃逸時遭監視器攝得之錄影畫面
    及被告為警查獲時所拍攝之照片，不論在性別、身形胖瘦、
    髮型及腳上所穿夾腳拖鞋樣式各方面均相同，本件被告係證
    人李政寬於失竊現場附近店家查訪，得知被告係常在逃逸之
    位置即新竹市西大路135巷附近出沒，亦於數日後於該處發
    現被告，是原審仍認拖鞋樣式相同僅屬巧合，認被告並非監
    視器所攝得之竊嫌，尚非無斟酌之餘地。
　㈢然查，前開卷附監視器錄影光碟畫面所攝得之人即甲男，經
    勘驗結果，因距離關係實難以精準判斷其身形特徵，本院實
    無從據此認定被告即為甲男；又偵查卷第13頁下方、第14頁
    、第17頁之監視器錄影畫面翻拍照片，卷內均無原始監視器
    錄影畫面可供勘驗，且亦難僅憑該等翻拍照片即認被告為甲
    男，已如前述。至於所謂夾腳拖鞋樣式相同，非惟尚難僅以
    前開監視器錄影畫面、翻拍照片比對拖鞋樣式僅係相似或確
    屬相同，況縱拖鞋樣式相同，在無其他客觀事證佐證下，亦
    難排除僅為巧合，實難憑此認定被告即為甲男。至於，證人
    李政寬所述查獲過程，實係持前開監視器錄影畫面翻拍照片
    詢問附近店家，然本院既認尚難僅以前揭照片即認定照片中
    人確為被告，自無從憑以即據為被告不利之認定。從而，本
    件被告否認犯罪，尚非無據，本件依公訴人所舉事證，既仍
    有合理之懷疑存在，而未達於通常一般之人均不致有所懷疑
    ，得確信為真實之程度，仍不得遽認被告確有前開竊盜犯行
    ，檢察官猶執前詞提起上訴，為無理由，應予駁回。
據上論斷，應依刑事訴訟法第368條，判決如主文。　　
本案經檢察官吳志中提起公訴，檢察官黃翊雯提起上訴，檢察官
陳玉華到庭執行職務。
中　　華　　民　　國　　111 　年　　7 　　月　　28　　日
                  刑事第三庭    審判長法　官  張惠立
                                      法　官  廖怡貞
                                      法　官  鄭昱仁
以上正本證明與原本無異。
不得上訴。
                                      書記官  劉靜慧
中　　華　　民　　國　　111 　年　　7 　　月　　28　　日